【裁判字號】    98,訴,678
【裁判日期】    980828
【裁判案由】    違反毒品危害防制條例
【裁判全文】
臺灣嘉義地方法院刑事判決               98年度訴字第678號
公  訴  人  臺灣嘉義地方法院檢察署檢察官
被      告  甲○○
                    （現於臺灣嘉義監獄鹿草分監執行）
上列被告因違反毒品危害防制條例案件，經檢察官提起公訴（98
年度毒偵字第986號），被告於本院行準備程序時就被訴事實為
有罪之陳述，經本院合議庭裁定由受命法官改依簡式審判程序審
理，判決如下：
    主  文
甲○○施用第二級毒品，累犯，處有期徒刑肆月；又施用第一級
毒品，累犯，處有期徒刑玖月。應執行有期徒刑壹年。
    犯 罪 事 實
一、甲○○前因施用毒品案件，經本院以88年度毒聲字第1112號
    裁定送觀察、勒戒後，認有繼續施用毒品之傾向，復經本院
    以88年度毒聲字第1559號裁定令入戒治處所施以強制戒治，
    後因認無繼續戒治之必要，經本院以89年度毒聲字第477 號
    裁定停止戒治所餘戒治期間付保護管束，又因違反保護管束
    應遵守事項情節重大，經本院以89年度毒聲字第1270號裁定
    將上述停止戒治，所餘戒治期間付保護管束之裁定撤銷，令
    入戒治處所施以強制戒治確定，於民國90年7月6日執行完畢
    釋放。另因違反毒品危害防制條例案件，分別經臺灣彰化地
    方法院以90年度斗簡字第504號判決判處有期徒刑6月確定、
    臺灣基隆地方法院以92年度訴字第622號、93年度易字第162
    號判決各判處有期徒刑7月確定，後二案並經臺灣基隆地方
    法院以93年度聲字第669號裁定應執行有期徒刑1年確定，上
    述之罪接續執行，於94年9月21日假釋付保護管束出監，94
    年10月10日假釋期滿，未經撤銷假釋，其未執行之刑，以已
    執行論而執行完畢，並因施用毒品案件，分別經臺灣彰化地
    方法院以97年度訴字第3105號判決判處有期徒刑7月確定、
    本院以98年度訴字第204號判決判處有期徒刑8月、5月，應
    執行有期徒刑1年確定（現執行中）。詎仍不思悔改，復基
    於於施用第二級毒品之犯意，於98年4月11日15時許，在嘉
    義市○○路租屋處，以將甲基安非他命放入玻璃球內燃燒吸
    食煙霧之方式，施用甲基安非他命1次。另基於施用第一級
    毒品之犯意，於98年4月12日12時許，在嘉義市○○路某友
    人住處，以針筒注射之方式，施用海洛因1次。嗣經警於98
    年4 月14日採尿送驗，結果呈甲基安非他命、可待因及嗎啡
    陽性反應，始查悉上情。
二、案經嘉義市政府警察局第二分局報告臺灣嘉義地方法院檢察
    署檢察官偵查起訴。
    理  由
一、本件被告所涉犯者為毒品危害防制條例第10條第1項、第2項
    ，均非死刑、無期徒刑、最輕本刑為3年以上有期徒刑之罪
    或高等法院管轄第一審案件。本院行準備程序時，被告就被
    訴事實為有罪之陳述，經告知簡式審判程序之旨，並聽取檢
    察官及被告之意見後，本院爰依刑事訴訟法第273條之1第1
    項裁定由受命法官獨任進行簡式審判程序。故本件簡式審判
    程序之證據調查，依刑事訴訟法第273條之2之規定，不受同
    法第159條第1項、第161條之2、第161條之3、第163條之1及
    第164條至第170條規定之限制。
二、訊據被告，對於上揭施用毒品之時間、地點之事實，於警詢
    、偵查及本院審理中供承不諱，且警方於98年4月14日19時
    20 分採集其尿液送驗，結果呈嗎啡及甲基安非他命陽性反
    應等情，有代號與真實姓名對照表（代號為：2D0000000號
    ）、臺灣檢驗科技股份有限公司98年5月7日濫用藥物尿液檢
    驗報告各1紙附卷可稽（見嘉市警二偵字第0980003055號警
    卷第5、6頁），足認被告具任意性之自白與事實相符。
三、按施用第一、二級毒品為犯罪行為，毒品危害防制條例第10
    條定有處罰明文。故施用第一、二級毒品者，依前揭規定本
    應科以刑罰，惟基於刑事政策，對合於一定條件之施用者，
    則依同條例第20條、第23條之規定，施以觀察、勒戒或強制
    戒治之處分。又毒品危害防制條例於92年7月9日修正公布，
    自93年1月9日施行，刪除二犯及三犯之規定，一改修法前繁
    雜之處遇程序，並認施用毒品者係屬病患性犯人，以觀察、
    勒戒戒除其身癮，並以強制戒治去除其心癮。其中第20條、
    第23條將施用毒品之刑事處遇程序，區分為「初犯」及「五
    年內再犯」、「五年後再犯」。依其立法理由之說明：「初
    犯」，經觀察、勒戒或強制戒治後，應為不起訴處分或不付
    審理之裁定；經觀察、勒戒或強制戒治執行完畢釋放後，「
    五年內再犯」者，因其再犯率甚高，原實施之觀察、勒戒及
    強制戒治既已無法收其實效，爰依法追訴或裁定交付審理。
    至觀察、勒戒或強制戒治執行完畢釋放後，「五年後再犯」
    者，前所實施之觀察、勒戒或強制戒治已足以遮斷其施用毒
    品之毒癮，為期自新及協助其斷除毒癮，仍適用「初犯」規
    定，先經觀察、勒戒或強制戒治之程序。從而依該次修正後
    之規定，僅限於「初犯」及「五年後再犯」二種情形，始應
    先經觀察、勒戒或強制戒治之程序。倘被告於五年內已再犯
    ，經依法追訴處罰，縱其第三次（或第三次以上）再度施用
    毒品之時間，在初犯經觀察、勒戒或強制戒治執行完畢釋放
    5 年以後，已不合於「五年後再犯」之規定，且因已於「五
    年內再犯」，顯見其再犯率甚高，原實施觀察、勒戒或強制
    戒治，已無法收其實效，即應依該條例第10條處罰（最高法
    院97年度第5次刑事庭會議參照）。查被告前因施用毒品案
    件，經本院以88年度毒聲字第1112號裁定送觀察、勒戒後，
    認有繼續施用毒品之傾向，復經本院以88年度毒聲字第1559
    號裁定令入戒治處所施以強制戒治，後因認無繼續戒治之必
    要，經本院以89年度毒聲字第477號裁定停止戒治所餘戒治
    期間付保護管束，又因違反保護管束應遵守事項情節重大，
    經本院以89年度毒聲字第1270號裁定將上述停止戒治，所餘
    戒治期間付保護管束之裁定撤銷，令入戒治處所施以強制戒
    治確定，於90年7月6日執行完畢釋放。另因違反毒品危害防
    制條例案件，分別經臺灣彰化地方法院以90年度斗簡字第50
    4 號判決判處有期徒刑6月確定、臺灣基隆地方法院以92年
    度訴字第622號、93年度易字第162號判決各判處有期徒刑7
    月確定，後二案並經臺灣基隆地方法院以93年度聲字第669
    號裁定應執行有期徒刑1年確定，又因施用毒品案件，分別
    經臺灣彰化地方法院以97年度訴字第3105號判決判處有期徒
    刑7月確定、本院以98年度訴字第204號判決判處有期徒刑8
    月、5月，應執行有期徒刑1年確定（現執行中），有其臺灣
    高等法院被告前案紀錄表及臺灣嘉義地方法院檢察署刑案資
    料查註紀錄表、全國施用毒品案件紀錄表、受觀察勒戒人毒
    品及前科紀錄簡列表在卷可憑，是被告於初犯經觀察、勒戒
    完畢釋放後，於五年內已再犯，並經依法追訴處罰，雖其本
    件再度施用毒品之時間，在第一次經觀察、勒戒、強制戒治
    執行完畢釋放五年以後，已不合於「五年後再犯」之規定，
    依上開決定，應依法追訴處罰甚明。本件事證明確，被告施
    用第一級毒品之犯行均堪予認定，應依法論科。
四、查海洛因、甲基安非他命分別為毒品危害防制條例所定之第
    一、二級毒品，核被告所為，分別係犯毒品危害防制條例第
    10條第1項之施用第一級毒品罪、同條第2項之施用第二級毒
    品罪；其為施用而持有海洛因、甲基安非他命之低度行為，
    應分別為施用之高度行為所吸收，均不另論罪。又被告前因
    違反毒品危害防制條例案件，分別經臺灣基隆地方法院以92
    年度訴字第622號、93年度易字第162號各判處有期徒刑7月
    確定; 上揭2案合併定應執行有期徒刑1年確定，於94年10月
    10日因縮短刑期假釋出監付保護管束期滿未經撤銷視為執行
    完畢等情，有其臺灣高等法院被告前案紀錄表及臺灣嘉義地
    方法院檢察署刑案資料在卷可按，其於受徒刑之執行完畢後
    ，5年以內故意再犯本件有期徒刑以上之罪，均應依刑法第
    47條第1項之規定論以累犯，並加重其刑。被告所犯上開二
    罪，犯意各別，行為互殊，應予分論併罰。爰審酌被告為國
    中畢業之智識程度，有施用毒品之前案紀錄，經觀察勒戒、
    強制戒治，猶未能戒除毒癮，惟施用毒品係屬戕害自身健康
    之行為，犯後亦坦承犯行暨其他一切情狀，並參酌公訴人求
    刑之意見，就其所犯上述二罪分別量處如主文所示之刑，並
    定其應執行之刑，以示懲儆。
據上論斷，應依刑事訴訟法第273條之1第1項、第299條第1項前
段，毒品危害防制條例第10條第1項、第2項，刑法第11條前段、
第47條第1項、第51條第5款判決如主文。
本案經檢察官楊騏嘉到庭執行職務。
中    華    民    國    98    年    8    月    28     日
                  刑事第二庭    法  官  沈福財
上列正本證明與原本無異。
如不服本判決應於收受判決後10日內向本院提出上訴書狀，並應
敘述具體理由；其未敘述上訴理由者，應於上訴期間屆滿後20日
內向本院補提理由書（均須按他造當事人之人數附繕本）「切勿
逕送上級法院」。
中    華    民    國    98    年    8    月    28     日
                                書記官  林美足
附錄法條：
毒品危害防制條例第10條
施用第一級毒品者，處6月以上5年以下有期徒刑。
施用第二級毒品者，處3年以下有期徒刑。


司法院資訊處製作；財團法人民間司法改革基金會備份。
